【裁判字號】    90,易緝,149
【裁判日期】    900523
【裁判案由】    詐欺
【裁判全文】
臺灣臺中地方法院刑事判決                          九十年度易緝字第一四九號
    公  訴  人  臺灣台中地方法院檢察署檢察官
    被      告  甲○○
右列被告等因詐欺案件，經檢察官提起公訴（八十五年度偵字第七一七三號），本院
判決如左：
    主  文
甲○○無罪。
    理  由
一、公訴意旨如附件之起訴書所載。
二、按犯罪事實應依證據認定之，無證據不得推定其犯罪事實，又不能證明被告犯罪
    者，應諭知無罪之判決，刑事訴訟法第一百五十四條、第三百零一條第一項分別
    定有明文。再刑事訴訟法上所謂認定犯罪事實之證據，係指足以認定被告確有犯
    罪行為之積極證據而言，該項證據自須適合於被告犯罪事實之認定，始得採為斷
    罪資料；如未能發現相當證據，或證據不足以證明，自不能以推測或擬制之方法
    ，以為裁判之基礎，最高法院二十九年上字第三一０五號、四十年台上字第八十
    六號分別著有判例可資參照。又刑法第三百三十九條第一詐欺罪之成立，以意圖
    為自己或第三人不法之所有，以詐術將本人或第三人之物交付為要件。所謂以詐
    術使人交付，必須被詐欺人因其詐術而陷於錯誤，若其所用方法，不能認為詐術
    ，亦不致使人陷於錯誤，即不成該罪，最高法院四十六年台上字第二六０號亦著
    有判例可資參照。本件公訴人認被告甲○○涉有詐欺罪嫌，無非以被告所參加之
    互助會第一次開標之標金僅二千六百元，被告第二次竟以三千三百元競標，且於
    標會後未再支付死會會款即逃避無蹤，顯見其自始即有不法所有之意圖為其主要
    論據。訊之被告堅決否認有何詐欺犯行，辯稱：他確有向告訴人標得前開互助會
    ，因他公司經營與股東有糾紛，標前開互助會得之款項係用以支付官司之律師費
    ，因他被公司股東找人毆打，就跑掉了，他並非蓄意詐欺，他並有找叔叔去向告
    訴人說錢以後會與告訴人處理，他並無詐騙之意圖等語。
三、經查：本件被告係加告訴人所召集之互助會，並於第二會（不含首會）時標得前
    開互助會等情，業據告訴人訴在卷。告訴人於本院並供稱被告係以三千零五十元
    得標。告訴人於本院供稱她的會平常會員是以二千元（依卷附會員簿之記載，底
    標為二千元）至二千六百元得標，於告訴狀內亦稱被告標會時之第二高標為二千
    七、八百元（應標二千五百元）。被告之標會金額雖較一般會員為高，但仍僅係
    本於其參加互助會之標會權利之行使，並未施用任何詐術，告訴人之交付被告互
    助會款，亦係本於合會契約，因被告合法標得互助會而必須交付會金，並非因陷
    於錯誤而交付財物。再被告於標得互助會後尚簽發本票十六紙予告訴人等情，亦
    據告訴人供明在卷。依卷附告訴人所提出之本票所示，被告所簽發之本票係以每
    月二十三日為到期日，金額為死會會款二萬元之方式簽發。告訴人於本院並稱被
    告事後開四萬二千元之支票換回二張本票，但後來沒有兌現。亦即被告於八十四
    年九月、十月二十三日二張本票到期無法支付後，另交付告訴人一紙支票以換前
    開二紙本票，顯見被告並無於標得前開互助會後即逃逸無蹤。又依告訴人所提出
    之卷附支票觀之，其所載面額為四萬二千元，亦即被告交付予告訴人之前開支票
    應包括原來二次死會會款（四萬元）外之利息（二千元）部分。惟前開支票事後
    亦未兌現，惟苟被告係自始即有意詐欺，則大可於標得前開會款後，立即款潛逃
    ，毋庸等前開二紙本票到期無法兌現後再行交付告訴人前開支票，以換回二紙本
    票。顯見被告僅係因財務窘迫而標會應急（此亦為互助會之功能），並未施用何
    詐術。按刑法第三百三十九條第一詐欺罪之成立，以意圖為自己或第三人不法之
    所有，以詐術將本人或第三人之物交付為要件。所謂以詐術使人交付，必須被詐
    欺人因其詐術而陷於錯誤，若其所用方法，不能認為詐術，亦不致使人陷於錯誤
    ，即不成該罪，最高法院四十六年台上字第二六０號著有判例可資參照。本件被
    告雖有向告訴人標得前開互助會之事實，惟此僅係本於其參加互助會之標會權利
    之行使，並未施用任何詐術，告訴人之交付被告互助會款，亦係本於合會契約，
    因被告合法標得互助會而必須交付會金，並非因陷於錯誤而交付財物。且亦無証
    據足資認定被告有何施用詐術使告訴人因其詐術而陷於錯誤而交付財物之情形，
    尚不得逕行推斷被告有詐欺犯行。本件要屬被告事後未依合會契約給付死會會錢
    之民事糾葛，尚與詐欺之刑責無涉。
四、從而，本件依前開証據尚不足以逕認被告有何詐欺犯行。此外，復查無其他積極
    證據足資認定被告有何公訴人所指犯行，本件不能證明被告犯罪，揆諸前開規定
    ，自應諭知被告無罪之判決。
五、據上論斷，應依刑事訴訟法第三百零一條第一項，判決如主文。
中      華      民      國      九十    年      五      月    二十三    日
                                台灣台中地方法院刑事第一庭
                                    法  官  鄭  文  祺
右正本證明與原本無異。
如不服本判決，應於判決送達後十日內向本院提出上訴狀，上訴於臺灣高等法院臺中
分院( 須附繕本 )。
                                    書記官
中    華    民    國      九十      年       五      月     二十三    日


司法院資訊處製作；財團法人民間司法改革基金會備份。
